臺灣雲林地方法院刑事判決　　　　　　　　　　　　　　九十年度訴字第三０八號
　　公 訴 人　臺灣雲林地方法院檢察署檢察官
　　被　　告　丁○○
右列被告因偽造文書等案件，經檢察官提起公訴（九十年度偵字第三０九一號），本
院判決如左：
    主  文
丁○○無罪。
    理  由
一、公訴意旨略以：被告丁○○於民國（下同）八十九年一月間受乙○○以新台幣（
    下同）十二萬元價格之委託，允諾修理乙○○前於八十九年一月十二日自莊賜財
    處購得原車牌號碼ＨＣ–一０五九號白色三陽喜美自用小客車之受損事故車一輛
    。詎丁○○竟意圖為自己不法之所有，於八十九年一月二十三日七時三十分許，
    前往雲林縣北港鎮○○路二六號旁，以Ｔ型扳手及萬能鑰匙（均已丟棄在台中太
    平山區）竊取壬○○所有之車號ＵＲ–四八九六號同型自用小客車，再以一萬多
    元之代價，委託不詳姓名年籍綽號「阿明」之成年男子，共同基於變造私文書之
    犯意聯絡，將所竊得之ＵＲ–四八九六號自用小客車車體原車身號碼５Ｊ０００
    ８８號變造為４Ｄ０００８號，足生損害於汽車所有人壬○○所有權之完整性及
    公路監理機關對車籍管理之正確性，再將ＵＲ–四八九六號自用小客車車牌丟棄
    在不明山區，並以前開乙○○輾轉購得之ＨＣ–一０五九號自用小客車引擎拆裝
    置換於ＵＲ–四八九六號自用小客車車體，佯裝成原ＨＣ–一０五九號自用小客
    車。迨八十九年一月底，由丁○○本人將該經改造後之ＵＲ–四八九六號自用小
    客車駛至台中八０三醫院旁空地交付不知情之乙○○，再由乙○○將車開往不知
    情之莊賜財之妻洪桂淑位於台中縣太平市○○路二六六號代辦汽車監理業務之辦
    公處所，交由洪桂淑於八十九年二月一日以ＨＣ–一０五九號自用小客車先前繳
    銷牌照之車籍向交通部公路局台中區監理所新領Ｘ８–九四二六號自用小客車汽
    車牌照，正式掛牌行駛。迄八十九年二月初，乙○○經由不知情之王文進介紹將
    前開經變造車身號碼及重新領牌之Ｘ８–九四二六號「借屍還魂」贓車以新台幣
    （下同）二十四萬元之價格出賣予不知情之林品辰，再由林品辰於八十九年八月
    二十四日因駕車肇事致車輛損毀、而以八萬元之價錢出售予不知情之中古車商甲○○，又經甲○○修理後於八十九年十一月底以十八萬元賣予不知情之辛○○，
    嗣警查獲辛○○所有之Ｘ８–九四二六號自用小客車有以贓車套裝頂替之嫌，始
    循線查悉上情，因而認被告丁○○涉犯刑法第三百二十條第一項竊盜罪及同法第
    二百二十條、第二百十條變造準私文書罪之牽連犯等語。
二、按犯罪事實應依證據認定之，無證據不得推定其犯罪事實；又被告之自白，不得
    作為有罪判決之唯一證據，仍應調查其他必要之證據，以察其是否與事實相符；
    又不能証明被告犯罪者，應諭知無罪之判決，刑事訴訟法第一百五十四條、第一
    百五十六條第二項及第三百零一條第一項分別定有明文。又認定事實所憑證據，
    無論直接證據或間接證據，其為訴訟上證明，須於通常一般人，均不致有所懷疑
    ，而得確信其為真實程度者，始得據為有罪認定（最高法院七十六年台上字第四
    九八六號判例意旨參照）。
三、公訴人認被告涉犯上開罪嫌，無非係以被告丁○○之自白、與被害人壬○○及同
    案被告人乙○○在台灣雲林地方法院檢察署（下簡稱雲林地檢署）九十年度偵字
    第二二八八號案件偵查中之指、供述，和附該卷之汽車照片、三陽工業股份有限
    公司函、交通部公路局台中區監理所函、汽車出廠證、汽車新領牌照登記書、車
    輛竊盜車牌失竊資料個別查詢報表及丁○○與辛○○之和解書各一件為主要論據
    。然上開事實為被告所堅決否認，並辯稱：當初是乙○○說好要給付被告二十萬
    元，由被告替乙○○承擔上開罪行，被告才在檢察官偵查中承認上開犯罪事實，
    然事後乙○○不願給付被告上開款項，因此，被告不願再為乙○○擔罪；且被告
    並不會修車或開車，不可能受乙○○委託修車及竊車等語。經查：
（一）依上開被害人壬○○之指訴，和汽車照片、三陽工業股份有限公司函、交通部
      公路局台中區監理所函、汽車新領牌照登記書、汽車出廠證及車輛竊盜車牌失
      竊資料個別查詢報表等證據，雖足以認定被害人壬○○所有車號ＵＲ–四八九
      六號自用小客車，確於上開時地遭竊，並經拆解後車體遭頂替套用在原車號Ｈ
      Ｃ–一０五九號因事故受損之自小客車上，且該車身號碼５Ｊ０００８８號經
      變造為４Ｄ０００８號之事實。然被害人壬○○在本院及偵查中均稱不知是何
      人竊取其上開車輛等語；而被告雖在偵查中自白是其所竊，且同案被告乙○○
      亦在該偵查中稱其購得車號ＨＣ–一０五九號事故車係交由被告修護等語。
（二）然被告辯稱其不會修理及駕駛汽車，且於九十年七月十一日向檢察官坦承犯案
      前，曾向其父丙○○及其先前從事水泥工之老闆己○○談及要幫人擔罪等情，
      業經証人丙○○、己○○證述屬實（審理卷第二一八至二二０頁及第二五０至
      二五二頁），參酌被告之右眼有視力障礙，亦經証人丙○○証述無誤，及一般
      會竊取汽車者，基於利益及風險之考量，通常不會再竊取機車之情，而被告尚
      於上開被害人車輛遭竊後之九十年三月二十六日凌晨一時許，在台中縣竊取機
      車之事實，有台灣台中地方法院九十年度易字第一三一三號刑事判決可參，足
      認被告所辯其不會駕駛及修理汽車乙節屬實。
（三）再從檢察官在上開九十年度偵字第二二八八號案件中，被告原未列入該案之犯
      罪嫌疑人，而於九十年七月十一日始由該案犯罪嫌疑人乙○○偕同向檢察官投
      案坦承犯行之情節，有上開案卷及雲林地檢署九十年度他字第六二六號案卷可
      參，亦與一般犯罪嫌疑人躲避檢察官之偵查已猶恐不及之情形有異，與常情有
      違。且當天被告經檢察官訊問後，經檢察官當庭逮捕，並逕命以二萬元交保時
      ，係由乙○○委託與被告不認識之友人庚○○替被告辦理交保，而該保證金則
      實際由乙○○支付乙節，亦經証人庚○○結証明確（審理卷第八五、一七八及
      一七九頁），並有雲林地檢署收受刑事保證金通知暨收據在上開九十年度他字
      第六二六號卷可按，足信屬實。亦與一般共犯或單純因交易而生糾紛之情形有
      別，可見被告與乙○○二人間另有隱情。
（四）又乙○○在上開九十年度偵字第二二八八號案件偵查中，經檢察官隔離訊問時
      稱：其將上開ＨＣ–一０五九號撞毀車輛由該案共同被告莊賜財改交給本案被
      告修理之理由為修理費較便宜，交給被告修之修理費為十二萬元等語；並在九
      十年度他字第六二六號偵查中亦為同上之陳述，而被告亦附和其詞。然莊賜財
      在上開偵字案件中，則表示其估價修該車之修理費為十二萬元等語，有該案影
      印卷附卷可參（審理卷第十五之一頁），可見乙○○之供述與事實不合。且乙○○在上開他字案偵查中稱：「（問：丁○○的修車單據有帶來？答：）當時
      我只給他電話叫他去向莊賜財托（應為『拖』）車的，所以沒有估價單，他修
      好車自己當場開來。」等語，然與被告不會駕駛汽車之事實不符。再者，其又
      稱：「（問：如何與丁○○認識？答：）在醫院我要探病認識的，約在二年前
      。」「（問：你之前與他有交易過，去過他的車廠？答：）第一次交易，沒有
      到過他的車廠，我也不知道他有無（修）車廠，他只對我說他有在修車。」等
      語。則乙○○顯然與被告並不熟識，只是泛泛之交，且不知被告有無修車廠，
      卻僅憑被告告知其有在修車，即以電話叫被告去莊賜財處拖車修理，且修理費
      高達十二萬元，此種交易情形亦與一般日常生活經驗不符。
（五）且上開經修復、變造車身號碼及重新領牌之Ｘ８–九四二六號「借屍還魂」贓
      車，是由乙○○以二十四萬之代價售予林品辰，再由林品辰轉售予林俊和後，
      由林俊和轉售給辛○○等情，業據林品辰等人在上開九十年度偵字第二二八八
      號案件及林俊和、辛○○在審理中証述明確（審理卷第二四六至二四八頁及第
      二六五、二六六頁），並有汽車買賣合約書影本在上開偵查影印卷附卷可參（
      審理卷第三二至三六頁），足信無誤。被告並非該車輾轉交易之當事人，然於
      最後買受人辛○○駕駛上開車輛為警查獲有借屍還魂等罪嫌時，竟由被告具名
      與辛○○簽訂和解書並賠償辛○○之損失十萬元乙節，亦經証人林俊和與辛○○在上開証述中結証明確，並有該和解書影本在卷可按（審理卷十七頁），足
      信無訛。如被告確有上開竊盜及偽造文書之犯行，其既非該車買賣之當事人之
      一，其縱有息事寧人之意，亦應無出面和解之理，此舉亦與一般交易常情有違
      。
（六）而被告辯稱上開和解，實係由介紹被告為乙○○擔罪之戊○○與買受人林俊和
      、辛○○洽談，和解成立後並由乙○○支付和解金等情，亦經証人即參與洽談
      之林俊和與辛○○結証屬實，林俊和並證稱：「（問：【談和解時】當時除了
      你與辛○○之外尚有幾個人？答：）應該還有二個人（不很確定）。我們去的
      時候他們中的一個人說車子是被告的，他人比較老實，比較不會講話，我幫他
      談，不想把事情鬧大，所以希望和解。被告在旁邊就一直點頭，沒有講什麼話
      ．．．。」「（問：【當庭指認在庭被告丁○○】問是否就是當時在場的人？
      答：）跟我們談的是被告的一個朋友，那位跟我們談的人年紀與被告差不多，
      那個朋友頭髮比較短，中分，被告的頭髮長長的，被告他在現場一直低著頭。
      」「（問：拿錢給辛○○的那個人頭髮多長？答：）他進來一下子就出去了，
      他年紀比較大，頭髮稍長，旁分，年紀大約四十多歲。主要談的是頭髮比較短
      的，談好之後他才進來。」等語，依上開洽談和解之過程以觀，亦難認被告所
      辯其上開自白是為同案被告乙○○承擔罪行等情，全無可採。
四、綜上所述，本件被告丁○○與同案被告乙○○在偵查中所為上開自白及供述，難
    認與事實相符。此外，又無其他積極証據足以証明被告確有觸犯刑法第三百二十
    條第一項竊盜罪及同法第二百二十條、第二百十條變造準私文書罪之牽連犯之犯
    罪事實，依前揭規定意旨，自應為被告無罪之諭知。至於被告意圖藏匿犯人而頂
    替之犯行，既未經檢察官提起公訴，本院自不得逕予審判，此部分應由檢察官另
    行偵辦，併此敘明。
五、據上論斷，應依刑事訴訟法第三百零一條第一項，判決如主文。
本案經檢察官蔣得龍到庭執行職務。
中      華      民      國      九十一    年    八      月      十五    日
                                        臺灣雲林地方法院刑事第一庭
                                            法  官  黃  一  馨
右正本證明與原本無異。
如不服本判決，應於判決送達後十日內向本院提出上訴狀( 應附繕本 )。
                                            書記官  鄭  國  銘
中      華      民      國      九十一    年    八      月      十五    日
